【裁判字號】    99,交抗,1958
【裁判日期】    991022
【裁判案由】    違反道路交通管理處罰條例
【裁判全文】
臺灣高等法院交通事件裁定            99年度交抗字第1958號
抗  告  人
即受處分人  甲○○
上列抗告人即受處分人因違反道路交通管理處罰條例案件，不服
臺灣士林地方法院中華民國99年9 月13日所為裁定（99年度交聲
字第853號），提起抗告，本院裁定如下：
    主  文
抗告駁回。
    理  由
一、抗告意旨略以：抗告人即受處分人甲○○（簡稱抗告人）在
    員警欲施行酒測時，即有數次表示一定會接受酒測，但要給
    抗告人一點時間，並無消極不配合。員警第一次施測時，抗
    告人為了安撫友人情緒而無法同時兼顧員警執勤之作為，致
    生誤會；員警第二次施測時，抗告人除了正在聯絡其他朋友
    前來將友人帶回家之外，另一位員警亦有以威脅辱罵之口氣
    言詞恐嚇抗告人，抗告人因此才會有情緒上之反應，導致施
    測未成；員警第三次施測時，抗告人有馬上回應再給抗告人
    1分鐘交代完事情就好，然當抗告人1分鐘到主動受測時，酒
    測器卻自動關閉。當時若員警從一開始即告知酒測器操作後
    有65秒之限制，抗告人怎會做上述要求？又若抗告人要求休
    息1 分鐘，員警焉能立即開啟機器任其65秒關閉？且抗告人
    整個過程態度良好，絕無任何不當言行或酒醉行為。請求函
    調抗告人酒測之錄影光碟，勘驗抗告人有無拒絕酒測之事實
    等語。
二、按汽車駕駛人拒絕接受酒精濃度測試之檢定者，處新臺幣（
    下同）6 萬元罰鍰，並當場移置保管該汽車及吊銷該駕駛執
    照，道路交通管理處罰條例第35條第4 項前段定有明文。又
    汽車駕駛人，曾依同條例第35條第4 項前段規定吊銷駕駛執
    照者，3 年內不得考領駕駛執照，道路交通管理處罰條例第
    67條第2項前段亦有明文。
三、經查：
  (一)本件抗告人於民國（下同）99年5月25日凌晨0時51分許，駕
    駛車號0819-YB號自用小客車，在臺北市○○○路○ 段1號前
    ，為警攔檢，員警發現其身上有酒味，依法欲對其進行酒精
    濃度測試等情，為抗告人所不爭執，惟其矢口否認有何拒絕
    測試之違規行為，並以前揭情詞置辯。
  (二)證人即舉發本件違規之臺北市政府警察局松山分局東社派出
    所警員林延蓁於原審到庭結證稱：「我當時服巡邏勤務，跟
    我同仁李思豪行經臺北市○○○路○ 段23號附近時，看到一
    部自小客車由路邊起步，沒打方向燈，就上前攔停，攔停後
    駕駛搖車窗下來，就聞到車內有濃厚的酒味，當時車內連駕
    駛共有3 人，我就問駕駛車上是否有人飲酒，駕駛說他沒有
    喝酒，我就請駕駛下車，在交談過程中我發現駕駛身上有酒
    味，就請駕駛也就是異議人（即抗告人）做酒測，他沒有回
    答，我就告知如果不配合酒測，會依道路交通管理處罰條例
    第35條規定處罰，駕駛也不理我，我就開始操作酒測器，在
    操作的過程中，我跟駕駛說，這個酒測器如果失敗3 次，就
    視為你消極不配合，之後酒測器弄好，我就請他作吹氣的動
    作，第一次失敗，駕駛沒有過來接受酒測，他沒有以口就吹
    管，過一段時間酒測器就自動停下來，就失敗，這樣的動作
    重複3 次，在施測期間也有再告知駕駛拒測的後果」、「駕
    駛都沒有以口就吹管，3 次都一樣」等語（見原審卷第14頁
    反面至第15頁），並庭呈施測時之錄影光碟為證（見原審卷
    第20頁）。原審法官當庭詢問抗告人：「警員庭呈的光碟，
    勘驗時你是否要在場？」抗告人答：「不用。」（見原審卷
    第15頁反面）。而該光碟經原審勘驗結果：抗告人於舉發時
    間、地點遭警員攔下後，向警員稱說其沒有喝酒；抗告人友
    人在旁設詞拖延，請託警員免予酒測，但無其他阻撓警員施
    測之肢體動作；警員告知抗告人違規情形、處罰內容及拒測
    結果後，分別於錄影時間標示為99年5 月24日23時29分25秒
    、33分07秒及36分10秒時（警員手錶時間分別為99年5 月25
    日0 時47分、51分及54分），3 次操作酒測器，要求抗告人
    實施酒測，惟抗告人3 次均未配合；施測時警員有告知抗告
    人酒測器已經打開，有時間限制，若不過來吹氣，酒測器一
    樣會動作等節，亦有勘驗筆錄附卷可稽（見原審卷第21頁）
    。足徵證人前開證詞屬實，堪予採信。至抗告意旨請求函調
    錄影光碟，並再予勘驗云云，核無必要。
  (三)按道路交通管理處罰條例第35條第4 項之所以規定「拒絕酒
    精濃度測試之檢定」除應課予罰鍰6 萬元外，並應當場移置
    保管該汽車及吊銷該駕駛執照，較諸同條第1 項「汽車駕駛
    人，駕駛汽車經測試檢定有酒精濃度超過規定標準者，處新
    臺幣1萬5 千元以上6萬元以下罰鍰，並當場移置保管該汽車
    及吊扣其駕駛執照1 年」之飲酒駕車處罰規定更為嚴厲，其
    立法目的在於不使拒絕酒精濃度測試檢定之駕駛人反而獲得
    寬典，否則無異鼓勵駕駛人拒絕接受測試。而前開規定處罰
    之基礎，係因人體內酒精含量由開始飲酒時之0%，依飲酒量
    漸漸累積增加，在完成飲酒時體內酒精含量達到最高，隨後
    依代謝率逐漸代謝，而人體內酒精含量倒推計算代謝率，依
    交通部運輸研究所於77年8 月間針對國人進行實驗研究指出
    ，約為每小時每公升0.0628毫克（引自中央警察大學交通學
    系陳高村著「吐氣中酒精含量倒推計算過程」一文）。基此
    ，倘駕駛人遭員警攔停後，積極拒絕接受酒精測試或消極推
    諉拖延，致其體內酒精濃度因時間經過而逐漸代謝降低，對
    於其他立即配合測試之駕駛人顯有不公。是故，交通部90年
    8月14日（90）交路字第048748號函、內政部警政署90年8月
    23日（90）警署交字第175739號函均明示，於酒精濃度測試
    時，以警方告知駕駛人酒精濃度測試標準及流程後，駕駛人
    如積極或消極拒絕測試，即可判定其拒絕接受酒精濃度測試
    。而所謂「拒絕」，除了以積極之意思表示不接受酒精呼氣
    濃度測試以外，尚應包括雖有配合實施測試，但卻以消極、
    虛應、不配合（例如：口說身不動）態度以對，致前開測試
    無法正常實施者而言。
  (四)本件抗告人駕車遭警攔檢，員警發現其車上及身上均有酒味
    ，抗告人稱自己沒有喝酒，員警欲對其實施酒測，其則不予
    理會，或藉故拖延時間，自攔停至第3 次測試失敗，時間長
    約30分鐘，其間員警3 次請其以口對酒測器吹氣，其均不予
    配合，核屬消極規避酒精濃度測試之行為無誤。是抗告人於
    上開時、地有拒絕接受酒精濃度測試檢定之違規行為，堪以
    認定，應予裁罰。
四、原審認原處分機關依道路交通管理處罰條例第35條第4 項前
    段、第67條第2項規定，裁處抗告人罰鍰6萬元，並吊銷駕駛
    執照，3 年內禁考，於法核無不合，而駁回抗告人異議之聲
    明，經核並無違誤。抗告人猶執前詞，任意指摘原裁定不當
    ，難認為可採，其抗告為無理由，應予駁回。
據上論結，應依道路交通管理處罰條例第89條，刑事訴訟法第41
2條，裁定如主文。
中    華    民    國    99    年    10    月    22    日
                  刑事第一庭審判長法  官  葉騰瑞
                                  法  官  莊明彰
                                  法  官  彭政章
以上正本證明與原本無異。
不得再抗告。
                                  書記官  杜宜寧
中    華    民    國    99    年    10    月    25    日

司法院資訊處製作；財團法人民間司法改革基金會備份。
